【裁判字號】    99,交聲,1494
【裁判日期】    990831
【裁判案由】    聲明異議
【裁判全文】
臺灣高雄地方法院交通事件裁定        99年度交聲字第1494號
原處分機關  交通部公路總局高雄區監理所
代  表  人  劉育麟
異  議  人
即受處分人  乙○○
上列異議人即受處分人因違反道路交通管理處罰條例案件，對於
交通部公路總局高雄區監理所中華民國99年5 月20日所為之處分
（高監營裁字第裁80-B00000000號裁決書），聲明異議，本院裁
定如下：
    主  文
異議駁回。
    理  由
一、原處分意旨略以：異議人即受處分人乙○○（下稱異議人）
    於民國99年4 月24日9 時58分許，騎乘車號XKL-933 號重型
    機車，在高雄市○○路、高速公路東側便道交岔路口，未為
    兩段式左轉而逕行左轉進入九如路，經警逕行舉發，而有「
    不依標誌、標線、號誌指示」之違規，依道路交通管理處罰
    條例第48條第1 項第2 款、第63條第1 項第1 款之規定，裁
    處罰鍰新臺幣（下同）600 元，並記違規點數1 點等語。
二、異議意旨略以：我於99年4 月24日上午9 時58分在高架橋下
    往九如交流道口前面，騎乘機車時因違規左轉遭攔下，由於
    該路段前方只有通往北上之九如交流道，而右方又有迴轉之
    車道，如果綠燈才到待轉區，勢必會遭到右方迴轉道之車輛
    追撞，且警察開單並無本人之簽署，該處標示不清楚，車道
    也很多云云。
三、按機器腳踏車行駛至交岔路口，其轉彎，應依標誌或標線之
    規定行駛；無標誌或標線者，應依下列規定行駛：(一)內側車
    道設有禁行機車標誌或標線者，應依兩段方式進行左轉，不
    得由內側或其他車道左轉；(二)在三快車道以上單行道道路，
    行駛於右側車道或慢車道者，應以兩段方式進行左轉彎；行
    駛於左側車道或慢車道者，應以兩段方式進行右轉彎；汽車
    駕駛人轉彎時，不依標誌、標線、號誌指示者，處600 元以
    上1800元以下罰鍰；除依原條款處罰鍰外，各記違規點數1
    點，道路交通安全規則第99條第2 項、道路交通管理處罰條
    例第48條第1 項第2 款、第63條第1 項第1 款，分別定有明
    文。又該法所指之車輛，係指在道路上以原動機行駛之汽車
    （包括機器腳踏車）或以人力、獸力行駛之車輛，故機車亦
    在規範範圍內，同法第3 條第8 款亦有明文。
四、經查：
  (一)異議人於上開時、地騎乘上開車輛行經上開路口，確有未依
    規定兩段式左轉之「不依標誌、標線、號誌指示」的交通違
    規行為等情，業為其所不爭執，且經警當場舉發，有高雄市
    政府警察局高市警交字第B00000000 號舉發違反道路交通管
    理事件通知單（下稱舉發通知單）在卷可稽（本院卷第14頁
    ），復經證人即舉發警員甲○○於本院審理時到庭證述目睹
    異議人未依照規定為兩段式左轉屬實（本院卷第30頁），是
    此部分事實堪可認定。
  (二)異議人雖以前揭情詞置辯，惟本件於異議人行向之紅綠燈號
    誌旁，已明顯設置圓形藍底白字之「機慢車兩段左轉」標誌
    ，該兩段式左轉之標誌未為任何障礙物所遮蔽，設置位置明
    顯清晰，有違規地點照片附卷可稽（本院卷第15頁），異議
    人就上開標誌並無不能注意之情事，而應遵守該號誌之指示
    行車。且駕駛人使用道路本應注意沿線路道各項號誌、標誌
    、標線之設置，並留心交通規則，上開交岔路口既已於紅綠
    燈號誌旁明顯設有「機慢車兩段左轉」標誌，異議人於行經
    上開路口之際，已可認知該路口應兩段式左轉，其空言標示
    不清，顯無足採，自無從據以卸免其責。
  (三)又按道路主管機關本得於法令授權範圍內，基於權責對於各
    項行政措施為具體裁量、規劃，以求達成道路充分利用、維
    持交通秩序、保障道路使用人往來便利與安全之行政目的，
    除有違背法令或明顯矛盾、錯誤，司法機關亦不得涉入行政
    權核心領域，民眾對於行政機關具體行政措施如有意見，自
    應循正當管道向行政機關建議、反應，尚不得以民眾主觀認
    定該項行政措施不合理，作為免責事由。承此，縱異議人主
    觀上認為該路段號誌、機車待轉區設置不當，惟異議人行經
    設有兩段式左轉標線之路口時，仍應遵守交通標線，不得逕
    行左轉，且無不能注意之情事，自不得執此作為阻卻其違規
    責任之正當理由。
  (四)再依卷附舉發通知單觀之（本院卷第14頁），其上確有異議
    人之簽名，證人甲○○亦證稱：異議人當天有簽名並收受舉
    發通知單等語（本院卷第30頁），異議人亦當庭察看卷附舉
    發通知單後表示：應該是其簽名等語（本院卷第30頁），是
    其辯稱並未舉發通知單上簽名云云，亦無足採。
  (五)又按依道路交通管理處罰條例科處行政罰事件，依據公法爭
    議之舉證責任分配法則，固應先由行政機關就其業已履踐相
    關正當法律程序，以及人民應受處罰之客觀違反法令行為，
    擔負證明之責任，異議人就行政機關已為相當證明之前開事
    項，若主張欠缺主觀歸責條件或為其他抗辯，亦須就其所辯
    提出反證。惟行政機關對於前開應為舉證事項，自非不得以
    執行查察取締勤務人員，依據調查人證之程序，使就親身經
    歷事實所為之證述，提供不可替代之證明方法，尤於當場舉
    發交通違規事件，鑑於交通違規事實往往驟然而現、稍縱即
    逝，若硬性要求舉發員警不分違規情節，一律必須預留證據
    ，俾便事後提出供法院審酌，除有現實技術可行性之困難外
    ，勢將大幅提高交通管理之行政成本，並嚴重削弱道路交通
    管理之行政效能，此絕非立法者制定道路交通管理法規之本
    意。是異議人雖爭執本件舉發員警未提出所謂舉發照片等科
    學證明云云（本院卷第5 頁）。然而員警所謂之科學採證（
    即如攝影或錄影取證），固屬於認定違規事實之方法之一，
    惟一般員警執行交通勤務，依法並未要求就上開闖紅燈之違
    規事項，必須錄影或拍照存證，目視舉證亦為合法採證之方
    式，且因此等違規情事，多係突然發生，且瞬間即逝，除該
    路段設有固定式之照相、錄影設備可立即拍照存證外，要求
    執勤員警或舉發機關緊急錄影或照相，既要準確又要清晰，
    並須以此為證，對於取證瞬間違規之事實，顯於執行勤務之
    實況甚有困難。故本件員警並未於取締當時為攝影或錄影存
    證，雖無法提出異議人違規之佐證，然員警亦非不能以目視
    之方式，為舉證異議人違規之合法方式，附此敘明。
  (六)綜上所述，原處分機關以異議人違規事實明確，原處分機關
    依違反道路交通管理處罰條例第48條第1 項第2 款、第63條
    第1 項第1 款規定，裁處異議人罰鍰600 元並記違規點數1
    點，於法有據，裁罰額度亦無不當，並無違誤。異議人執前
    開情詞聲明異議，為無理由，應予駁回。
據上論斷，爰依道路交通管理處罰條例第87條第2 項、道路交通
案件處理辦法第19條，裁定如主文。
中    華    民    國    99    年    8     月    31    日
                  交通法庭  法  官  林建鼎
以上正本證明與原本無異。
如不服本裁定應於送達後5 日內向本院提出抗告狀（須附繕本）
。
中    華    民    國    99    年    8     月    31    日
                            書記官  蔡蓓雅

司法院資訊處製作；財團法人民間司法改革基金會備份。
